臺灣桃園地方法院小額民事判決
111年度桃保險小字第387號
原      告  明台產物保險股份有限公司

法定代理人  松延洋介


訴訟代理人  張家銘  
            王一如  
被      告  黃崑龍  


上列當事人間請求損害賠償事件，本院於民國111年9月8日言詞
辯論終結，判決如下：
    主    文
一、被告應給付原告新臺幣5,691元，及自民國一一一年六月二
    十四日起至清償日止，按年息百分之五計算之利息。
二、訴訟費用新臺幣1,000元由被告負擔。
三、本判決得假執行。
    事實及理由
壹、程序方面：
    按小額訴訟之訴狀送達後，原告不得將原訴變更或追加他訴
    ，但擴張或減縮應受判決事項之聲明者，不在此限，民事訴
    訟法第436 條之23準用第436 條第2 項適用第255 條第1 項
    但書第3 款定有明文。經查，原告起訴時請求：「被告應給
    付原告新臺幣（下同）16,901元，及自起訴狀繕本送達翌日
    起至清償日止，按週年利率5 ％計算之利息」（見臺灣新北
    地方法院板橋簡易庭板小調字卷，下稱板小調字卷，第11頁
    ），嗣於民國111年7月28日言詞辯論期日變更聲明為：「被
    告應給付原告5,691元，及自起訴狀繕本送達翌日起至清償
    日止，按週年利率5 ％計算之利息」（見本院卷第22頁），
    核為減縮應受判決事項之聲明，應予准許。
貳、實體方面：
一、原告主張：被告於109年5月9日10時40分許前某時，駕駛車
    牌號碼0000-00號自用小客車（下稱肇事車輛），沿國道3號
    高速公路由南往北之方向行使，於同日10時40分許，行經國
    道3號高速公路北向44.1公里之外側車道而欲變換至中外車
    道時，本應注意變換車道應讓直行車先行，並應注意安全距
    離，且當時並無不能注意之情形，竟疏未注意即貿然變換至
    中外車道，適有訴外人徐良育駕駛原告保戶呂秀雲所有之車
    牌號碼0000-00號自用小客車（下稱系爭車輛）行駛在中外
    車道上，兩車因而發生碰撞（下稱系爭交通事故），致系爭
    車輛受有損害，而需支出修繕費用16,901元（含鈑金費用50
    0元、烤漆費用3,945元及零件費用12,456元）。後原告依約
    給付上開修繕費用，並計算、扣除零件折舊之費用後，爰依
    民法侵權行為及保險代位之法律關係，提起本件訴訟，並聲
    明：如主文第1 項所示。
二、被告則以：當天是系爭車輛自內側車道欲變換至中線車道時
    ，不慎擦撞肇事車輛，造成肇事車輛後視鏡損壞，被告並未
    駕駛車輛撞擊系爭車輛等語，資為抗辯。並聲明：原告之訴
    駁回。
三、本院得心證之理由：
　㈠按故意或過失，不法侵害他人之權利者，負損害賠償責任；
    汽車、機車或其他非依軌道行駛之動力車輛，在使用中加損
    害於他人者，駕駛人應賠償因此所生之損害，民法第184 條
    第1 項前段、第191 條之2 本文分別定有明文。又汽車在同
    向二車道以上之道路（車道數計算，不含車種專用車道、機
    車優先道及慢車道），除應依標誌或標線之指示行駛外，並
    應遵守下列規定：六、變換車道時，應讓直行車先行，並注
    意安全距離，道路交通安全規則第98條第1項第6款亦定有明
    文。被告雖以前詞置辯，然為原告所否認（見本院卷第22頁
    背面、第27頁背面）。經查，原告主張之前開事實，有道路
    交通事故現場圖、調查報告表㈠、㈡、當事人登記聯單、談話
    記錄表及現場照片暨錄影截圖照片等（見板小調字卷第47至
    53頁、第57頁、第61至65頁）附卷可稽，經核與其所述相符
    。又被告雖以前詞置辯，然觀諸原告提出之錄影畫面截圖，
    兩車當時在同一車道上，左側尚有其他車道存在，而肇事車
    輛係在系爭車輛之前方，惟肇事車輛之車頭相較車尾更貼近
    左側之車道線，而呈現甫切入車道之姿，是原告主張係被告
    向左變換至中外車道，應屬有據。再依被告上開之辯詞，系
    爭車輛若係由內側車道向右變換車道致撞擊中線車道之肇事
    車輛者，則肇事車輛除後視鏡損壞外，左側車身理應會有其
    他部位受損，惟被告竟於本院詢問時供稱：沒有其他地方受
    損等語（見本院卷第27頁背面），此均顯與被告上開所述之
    碰撞情節不符；再參酌被告迄至言詞辯論終結時，就肇事車
    輛後視鏡受損而修繕之相關事證均無法提出，是被告上開所
    辯，洵屬無據，不足採信。是本院綜合上開各項事證，堪認
    原告主張為真。則原告請求被告負侵權行為損害賠償責任，
    自屬有據。
　㈡負損害賠償責任者，除法律另有規定或契約另有訂定外，應
    回復他方損害發生前之原狀，且債權人得請求支付回復原狀
    所必要之費用，以代回復原狀，民法第213 條第1 、3 項定
    有明文。又物被毀損者，被害人除得依民法第196 條行使權
    利外，亦得依第213 條第3 項請求支付回復原狀所必要之費
    用，最高法院107 年度台上字第1618號民事判決參照。債權
    人所得請求者既為回復原狀之必要費用，倘以修復費用為估
    定其回復原狀費用之標準，則修理材料以新品換舊品時，即
    應予折舊，最高法院96年度台上字第854號民事判決參照。
    另依行政院財政部發布之固定資產耐用年數表及固定資產折
    舊率表規定，汽車如非屬運輸業用客車、貨車，耐用年數為
    5 年，依定率遞減法每年折舊千分之369 ，其最後1 年之折
    舊額，加歷年折舊累計額，總和不得超過該資產成本原額之
    10分之9 。查，系爭車輛修理費用總計為16,901元（含鈑金
    費用500元、烤漆費用3,945元及零件費用12,456元）乙情，
    有估價單、維修清單及發票（見板小調字卷第31至35頁）在
    卷可稽，惟零件費用既係以舊換新，即應計算折舊，而系爭
    車輛為自用小客車，非屬運輸業用客車、貨車，且出廠日係
    99年7月乙節，有行車執照（見板小調字卷第15頁）附卷可
    參，系爭車輛至系爭交通事故發生之109年5月9日止，使用
    已逾5年期間，則揆諸上開折舊規定，零件部分費用折舊後
    之金額應為1,246元（計算式：12,456×0.1＝1,246，小數點
    後四捨五入），另加計鈑金費用500元、烤漆費用3,945元，
    則原告得請求系爭車輛修復之費用應為5,691元（計算式：1
    ,246＋500＋3,945＝5,691）。又原告依照保險契約之約定支付
    上開修繕費用乙情，亦有汽車險賠款同意書（見板小調字卷
    第37頁）在卷可參。從而，原告請求被告給付5,691元，與
    法有據，應予准許。
四、末按給付無確定期限者，債務人於債權人得請求給付時，經
    其催告而未為給付，自受催告時起，負遲延責任。其經債權
    人起訴而送達訴狀，或依督促程序送達支付命令，或為其他
    相類之行為者，與催告有同一之效力；又遲延之債務，以支
    付金錢為標的者，債權人得請求依法定利率計算之遲延利息
    ，而應付利息之債務，其利率未經約定，亦無法律可據者，
    週年利率為5 ％，民法第229 條第2 項、第233 條第1 項前
    段及第203 條分別定有明文。查，本件原告請求請求被告給
    付5,691元部分，係以支付金錢為標的，且無確定期限，又
    未約定利息，則被告應自受催告時起，負遲延責任，則原告
    就上述得請求之金額，併請求自起訴狀繕本送達被告之翌日
    即111年6月24日（見本院卷第16頁）起至清償日止，按年息
    5 ％計算之利息，同屬有據。
五、從而，原告依民法侵權行為及保險代位之法律關係，請求被
    告給付如主文第1 項所示，為有理由，應予准許。
六、本件係依民事訴訟法第436 條之8適用小額訴訟程序所為被
    告敗訴之判決，爰依同法第436條之20之規定，依職權宣告
    假執行。
七、本件事證已臻明確，兩造其餘攻擊防禦方法及舉證，經本院
    斟酌後，核與判決結果無影響，爰不予一一論述，併此敘明
    。
八、訴訟費用負擔之依據：民事訴訟法第78條。並依同法第436
    條之19第1項規定，確定訴訟費用額如主文第2項所示。
中　　華　　民　　國　　111 　年　　9 　　月　　30　　日
                  桃園簡易庭  法  官  顏嘉漢
以上為正本係照原本作成。
如不服本判決，應於送達後20日內，向本院提出上訴狀並表明上
訴理由，如於本判決宣示後送達前提起上訴者，應於判決送達後
20日內補提上訴理由書（須附繕本）。
如委任律師提起上訴者，應一併繳納上訴審裁判費。   
中　　華　　民　　國　　111 　年　　9 　　月　　30　　日
                              書記官  楊上毅
附錄：
一、民事訴訟法第436條之24第2項：
    對於小額程序之第一審裁判上訴或抗告，非以其違背法令為
    理由，不得為之。
二、民事訴訟法第436條之25：
    上訴狀內應記載上訴理由，表明下列各款事項：
    (一)原判決所違背之法令及其具體內容。
    (二)依訴訟資料可認為原判決有違背法令之具體事實。
三、民事訴訟法第471條第1項：（依同法第436條之32第2項規定
    於小額事件之上訴程序準用之）
    上訴狀內未表明上訴理由者，上訴人應於提起上訴後20日內
    ，提出理由書於原第二審法院；未提出者，毌庸命其補正，
    由原第二審法院以裁定駁回之。